【裁判字號】    99,交易緝,1
【裁判日期】    990630
【裁判案由】    業務過失致重傷害
【裁判全文】
臺灣嘉義地方法院刑事判決             99年度交易緝字第1號
公  訴  人  臺灣嘉義地方法院檢察署檢察官
被      告  丙○○
上列被告因業務過失重傷害案件，經檢察官提起公訴（九十八年
度偵緝字第一七六號），因被告於準備程序就被訴事實為有罪之
陳述，本院裁定依簡式審判程序審理，判決如下：
     主  文
丙○○從事業務之人，因業務上之過失傷害人致重傷，處有期徒
刑壹年貳月。
     犯 罪 事 實
一、丙○○受僱於「岱祐交通有限公司」擔任貨車駕駛，為從事
    駕駛業務之人，於民國九十七年八月四日凌晨四時三十分許
    ，前往「岱祐交通有限公司」位在嘉義縣民雄鄉○○村○○
    路十三號花蓮貨運公司停車場，欲駕駛停放在該處之車牌UT
    -567號營業貨運曳引車離去時，本應注意汽車駕駛人於駕車
    起步前應顯示方向燈，注意前後左右有無行人，並於行駛時
    保持安全間隔，而依當時並無不能注意之情事，竟疏於注意
    保持安全間隔，即貿然起步行駛，致未發覺該車右前方處適
    有攀附站立在車牌121-JA號營業貨運曳引車門外踏板之乙○
    ○，丙○○所駕駛營業貨運曳引車之子車（子車車牌號碼：
    9X -38號）不慎撞及乙○○，致乙○○當場受有骨盆骨折、
    左下肢開放性骨折併神經血管損傷、右膝脫臼併韌帶損傷、
    膀胱損傷等傷害，並於送醫急救時接受左膝上截肢手術，而
    受有毀敗一肢機能之重傷害。丙○○於肇事後停留現場，在
    犯罪未被有偵查權之公務員或機關發覺前，即向據報到場處
    理之嘉義縣警察局警員表明為肇事車輛之駕駛人，並自首接
    受裁判。
二、案經乙○○及其配偶甲○○訴由嘉義縣警察局民雄分局報請
    臺灣嘉義地方法院檢察署檢察官偵查起訴。
     理  由
一、訊據被告丙○○對於上揭犯罪事實坦承不諱，核與證人即告
    訴人乙○○及證人陳專涌於警詢時證述情節相符，復有道路
    交通事故現場圖、道路交通事故調查報告表各乙份及事故現
    場照片十幀在卷可稽。而告訴人乙○○因與被告於上開時、
    地發生本件車禍事故而致告訴人乙○○當場受有骨盆骨折、
    左下肢開放性骨折併神經血管損傷、右膝脫臼併韌帶損傷、
    膀胱損傷等傷害，並於送醫急救時接受左膝上截肢手術，則
    有財團法人嘉義基督教醫院診斷證明書（見警卷第20頁）乙
    份在卷可憑，是此部分事實，至為明灼，堪以認定。
二、按起駛前應顯示方向燈，注意前後左右有無障礙或車輛行人
    ，並應讓行進中之車輛行人優先通行；且汽車行駛時，駕駛
    人應注意兩車併行之間隔，並隨時採取必要之安全措施，此
    觀道路交通安全規則第八十九條第一項第六款及第九十四條
    第三項規定甚明。本件被告在無不能注意之情形下，疏未注
    意上開各節，導致其所駕駛之營業曳引車與告訴人乙○○發
    生車禍並生傷害之結果；參以本件事故經送請臺灣省嘉雲區
    車輛行車事故鑑定委員會鑑定，其結果：「一、丙○○駕駛
    營業曳引車，夜間起駛未注意右側車輛之安全間隔，由後擦
    撞靜態之陳車及站立於駕駛座左側腳踏板處之乙○○，為肇
    事原因。…」等情，此有該委員會九十八年八月二十五日函
    附之鑑定意見書乙份（見本院卷第62頁、第64頁）附卷可憑
    ，亦與本院上開調查認定結果相符，是被告對本件車禍之發
    生自有過失無疑。而被告上開過失行為與告訴人乙○○上開
    傷害結果間，具有相當因果關係，至為顯然。是本件事證明
    確，被告犯行至堪認定，應依法論科。
三、按刑法上所謂業務，係指個人基於其社會地位繼續反覆所執
    行之事務，包括主要業務及其附隨之準備工作與輔助事務在
    內，最高法院八十九年臺上字第八０七五號判例可資參照。
    查被告係貨車司機，乃以駕駛為其主要業務之人。又被害人
    因本件車禍事故而受有上開傷害，致其經送醫救治後接受左
    膝上截肢手術，是被害人所受上開傷害自屬重傷害殆無疑義
    。故核被告所為，係犯刑法第二百八十四條第二項後段之業
    務過失重傷害罪。又被告於事故發生後，在未有偵查犯罪職
    權之公務員發覺前，於警員據報前往現場處理時，當場承認
    為肇事人等情，有道路交通事故肇事人自首情形紀錄表乙紙
    （見警卷第21頁）附卷可稽，是被告對偵查機關尚未發覺之
    犯罪，自首而接受裁判，爰依刑法第六十二條前段之規定減
    輕其刑。爰審酌被告高中肄業之智識程度，前有公共危險、
    業務過失致死前科之素行，其駕駛記錄已甚不佳，復於本案
    在夜間駕駛曳引車起步時未注意車身四週狀況及保持安全間
    隔，並衡酌其違反注意義務程度及過失比例，與其疏失造成
    被害人上開嚴重傷勢之所生損害；而被告肇事後於偵審中二
    度逃匿，且迄今未賠償被害人損害，以及被告於犯罪後坦承
    過失犯行等一切情狀，量處如主文所示之刑，以資懲儆。
據上論斷，應依刑事訴訟法第二百七十三條之一第一項、第二百
九十九條第一項前段，刑法第二百八十四條第二項後段、第六十
二條前段，刑法施行法第一條之一第一項、第二項前段，判決如
主文。
本案經檢察官李志明到庭執行職務。
中    華    民    國    99    年     6    月    30    日
                    交通法庭  法  官  曾宏揚
以上正本證明與原本無異。
如不服本判決應於收受判決後10日內向本院提出上訴書狀，並應
敘述具體理由；其未敘述上訴理由者，應於上訴期間屆滿後20日
內向本院補提理由書（均須按他造當事人之人數附繕本）「切勿
逕送上級法院」。告訴人或被害人如對於本判決不服者，應具備
理由請求檢察官上訴，其上訴期間之計算係以檢察官收受判決正
本之日期為準。
中    華    民    國    99    年     6    月    30    日
                              書記官  陳慶昀
附錄論罪科刑法條：
中華民國刑法第284條第2項
從事業務之人，因業務上之過失傷害人者，處 1 年以下有期徒
刑、拘役或 1 千元以下罰金，致重傷者，處 3 年以下有期徒刑
、拘役或 2 千元以下罰金。

司法院資訊處製作；財團法人民間司法改革基金會備份。
